臺灣高等法院臺中分院刑事判決
111年度上易字第801號
上  訴  人  臺灣臺中地方檢察署檢察官
被      告  陳美妃


上列上訴人因被告妨害名譽案件，不服臺灣臺中地方法院110年
度易字第626號，中華民國111年7月13日第一審判決（起訴案號
：臺灣臺中地方檢察署110年度偵字第4193號），提起上訴，本
院判決如下：
    主  文
上訴駁回。
    理  由
一、本案經本院審理結果，認第一審判決被告乙○○被訴公然侮辱
    （即追加起訴）部分無罪並無不當，應予維持，並引用第一
    審判決書記載理由（如附件）。
二、臺灣臺中地方檢察署檢察官上訴意旨並未提出其他不利被告
    之證據，其上訴意旨雖以：㈠被告與包含告訴人丙○○在內之
    私立僑光科技大學進修部財經法律系多名同學，於被告發布
    上開貼文前之同日13時至15時間，在班級LINE群組內發生口
    角爭執乙節，為被告所自承，並有被告提出之LINE群組對話
    截圖，附卷可考（原審卷第67至81頁）。㈡而告訴人所使用
    之LINE暱稱為「Daige（狐狸圖案）」乙節，亦據告訴人於
    偵查及原審審理程序時具結證述在案，復有上開LINE群組對
    話截圖可資佐證，且被告於警詢時亦自承「狐狸圖案、Daig
    e是今年僑光科技大學的進修部同班的某個同學用的LINE暱
    稱、符號」（偵4193卷第29頁），加以告訴人於警詢、偵查
    、原審審理中均明確證稱係經其他同學將本案貼文截圖後傳
    送給其，才知道被告貼文等語，足認被告本案貼文使用狐狸
    圖案，確係指涉告訴人無疑，且業已足以使他人辨識貼文內
    容係在指涉告訴人。㈢又細譯本案貼文內容，可區分為開頭
    之「（狐狸圖案）矮子精障」，以及其餘部分之「（垃圾桶
    圖案）垃圾師  不要以為牠的髒手（骷髏伸手圖案）背後教
    唆８０（霸凌之諧音）以前學生4年！！別人都不知道？」兩
    部分。雖「（垃圾桶圖案）垃圾師 」以下之部分，依文字
    內容以及告訴人原審審理中之證述可知，應如原審判決所認
    定，被告指涉之人並非告訴人。然依照上開㈠所述被告貼文
    前甫與告訴人在LINE群組發生口角，以及上開㈡所述被告使
    用狐狸圖案確係指涉告訴人等事實，足認被告本案貼文中開
    頭之「（狐狸圖案）矮子精障」等文字，顯係針對告訴人所
    發。㈣被告本案貼文之「（狐狸圖案）矮子精障」等內容，
    既係指涉告訴人，且被告在公開之本案貼文中使用「矮子精
    障」等粗鄙低下之文字辱罵告訴人，復經其他同學瀏覽後將
    此事告知告訴人，被告所為顯已完全該當於刑法第309條第1
    項公然侮辱罪之構成要件。原審判決未能就上開經調查後，
    足以證明被告公然侮辱犯行甚為明確之證據，依法妥適認定
    被告公然侮辱之犯行，反而將「被告與告訴人蔡芳霖確實在
    通訊軟體LINE之班級群組內，發生多次言語衝突，甚至經其
    等之老師在群組內發言制止、請各方冷靜，仍動輒在群組內
    互嗆循法律途徑提告」此一顯然足以證明被告有公然侮辱告
    訴人之犯罪動機、主觀犯意之事實及理由，作出「難認被告
    主觀上有何公然侮辱（妨害名譽）之犯意」此一背離證據、
    事理之認定，實已有判決理由矛盾之違誤云云。
三、惟查本件系爭貼文內所顯示之「狐狸圖案」，乃一般網路流
    通可下載之貼圖，並無專屬特性，更非特定人之代稱。而告
    訴人所使用之LINE暱稱，實為「Daige」加上「狐狸圖案」
    合併使用之組合形式（原審卷第67至81、186頁）。則被告
    單獨使用「狐狸圖案」貼圖再敍述「矮子精障」，再以「垃
    圾桶」貼圖並敍述「垃圾師」等文字，自外觀上整體審視，
    實難認係辱駡「Daige合併狐狸圖案」之使用者。即告訴人
    於原審亦證稱：「我願意接受她（指被告）在偵查中所稱『
    矮子精障、垃圾師這則貼文，不是在講我，因為我是她同學
    ，不是老師』這樣的說法。……我不知道她是把我跟老師一起
    駡，還是只是單一駡老師，因為畢竟有寫我的符號又有寫老
    師」等語（原審卷第185、186頁）。則本件顯係因告訴人經
    其他同學告知，主觀上懷疑被告對其公然侮辱，客觀上卻未
    盡相符。公訴意旨僅以被告貼文中使用到告訴人習用以表彰
    自己暱稱之部分形式（狐狸貼圖），即遽爾推測被告故意對
    告訴人公然侮辱，應屬過度推論，尚無足採。本件上訴仍執
    相同證據，指原判決不當，並無理由，應予駁回。
四、據上論斷，應依刑事訴訟法第373條、第368條，判決如主文
    。
本案經檢察官張良旭提起公訴，檢察官林岳賢提起上訴，檢察官
甲○○到庭執行職務。
中　　華　　民　　國　　111 　年　　10　　月　　26　　日
            刑事第三庭  審判長法　官　楊  真  明
                              法　官　楊  欣  怡
                              法　官　邱  顯  祥     
以上正本證明與原本無異。
不得上訴。                      
                              書記官  陳  緯  宇
　　　　　　　　　　　　　　　
中　　華　　民　　國　　111 　年　　10　　月　　26　　日